【裁判字號】    90,上易,3294
【裁判日期】    901025
【裁判案由】    偽造文書
【裁判全文】
臺灣高等法院刑事判決                            九十年度上易字第三二九四號
    上  訴  人  臺灣臺北地方法院檢察署檢察官
    被      告  甲○○
右上訴人因被告偽造文書案件，不服臺灣臺北地方法院八十九年度易字第二三八九號
，中華民國九十年七月十七日第一審判決（起訴案號：臺灣臺北地方法院檢察署八十
九年度偵字第一０九四七號）提起上訴，本院判決如左：
    主  文
上訴駁回。
    理  由
一、本案經本院審理結果，認第一審判決對被告為無罪之諭知，核無不當，應予維持
    ，並引用第一審判決書記載之證據及理由（如附件）。
二、檢察官上訴意旨雖以：(一)本件證人持向交通部公路台北區監理所辦理前開ＭＫ－
    七四二○號自用小客車過戶之「慶倉行」營利事業登記證確係經過變造等情，業
    據本署檢察官及原審調查屬實，並有經變造之「慶倉行」營利事業登記證及「慶
    倉行」負責人丙○○所提出之真正「慶倉行」營利事業登記證在卷甚明。(二)本件
    系爭之車號ＭＫ－七四二○號自用小客車係被告向證人乙○○以新台幣（下同）
    五萬六千元之代價購得，其車款之支付係由被告所出售予證人乙○○之車號ＩＥ
    －九一二二號柴油車之十八萬元價款中扣除，因此證人乙○○乃再交付以台北市
    第一信用合作社信義分社為付款人，發票日分別為八十四年十二月十五日及同年
    月廿一日，票面金額分別為五萬元及七萬四千元之支票予被告，此亦據證人乙○
    ○於本署偵查及審判中証述甚詳，且核與二部車之車價相符，足証證人乙○○所
    述應屬真實，且與真實情形相符，本件前開ＭＫ－七四二○號自用小客車，確係
    被告向紀某所購無訛。(三)再本件系爭之車輛於八十六年五、六月間，先後多次停
    放在台北市○○街○段，因違規事由而遭舉發，而正巧被告之住居所在台北市○
    ○街○段一二九號；反觀證人之住居所在台北市○○路○段，而其車行則係在台
    北市○○街，與違規停車之地點反而地處東西兩處，可見本件車輛確係被告使用
    中，亦正可證明證人乙○○所稱，車輛係被告所購買等詞，確屬真屬。(四)又證人
    李增奎雖其前後証述反覆，然其於原審九十年六月十九日審理中証稱：該小貨車
    之過戶資料，若不是乙○○給我的，就是在南港（被告公司）收的等語，而本件
依前所述，ＭＫ－七四二○號自用小客車證人乙○○既已出售予被告，紀某要無
    變造營利事業登記證辦理登記之必要，是證人李增奎雖已不復記憶係證人乙○○
    所給，或係被告所給，然依本件利害關係，應係被告所支付，原審欲認非被告所
    交付，其認事用法，難謂無違誤云云。惟查，
  (一)ＭＫ－七四二０號自用小客車原係案外人李朝相所有，經友人張進財介紹出售予
    乙○○之事實，業據證人李朝相、張進財在臺灣臺北地方法院檢察署八十八年度
    偵字第一二五四六號案中到庭供證在卷（見八十八年度偵字第一二五四六號卷第
    四十五頁、第四十九頁）。另據證人李增奎在原審證稱：我認識乙○○，甲○○
    我沒見過，我不認識他；若不是乙○○給，就是在南港收的（見原審卷第一九三
    頁）。本案ＭＫ－七四二０號自用小客車既係證人乙○○所有，又曾據證人李增
    奎指證過戶資料係由乙○○所交付，則本案涉嫌最重者理應即是乙○○，乙○○
    為求脫免罪責，所供自難期待為真實；因之，尚不宜以乙○○之供證，執為被告
    論罪之依據。
  (二)車輛買賣均應有買賣契約，此為週知之事實，且為證人乙○○所不否認。乃乙○
    ○雖堅稱渠確實有販售本案車輛予被告甲○○，然竟始終未能提出理當存在之車
    輛買賣契約，自與常理有違。再查，乙○○與被告甲○○相互之間，本即有長期
    間多重之車輛買賣、車款交付往來，此一事實業據乙○○所供認在卷；乙○○既
    未能提出渠與被告間交易最重要證明之車輛買賣契約，自不得以乙○○拼湊之所
    謂付款資料，即採信其供詞，認定乙○○有販售本案車輛予被告，並執為對被告
    不利之認定。
  (三)證人李增奎雖曾在原審證稱：若不是乙○○給，就是在南港收的（意指被告所交
    付）云云（見原審卷第一九五頁）；然其在同一庭訊中已另供證：我認識乙○○
    ，甲○○我沒見過，我不認識他；我沒有辦法確定（是誰交付過戶資料）等語（
    見原審卷第一九三頁、第一九五頁）。再參諸證人乙○○在檢察官偵查及原審調
    查中先後供陳：他們本來不認識沒錯；... 被告拿營利事業登記證給我，我拿給
    李增奎去過戶云云（見八十八年度偵字第一二五四六號卷第三十頁，原審卷第一
    九一頁）。則本案偽造之營業登記證應係證人乙○○所交付予李增奎，應可認定
    。證人李增奎之證詞亦不足據為被告論罪之依據。
  (四)犯罪事實應依證據認定之，無證據不得推定其犯罪事實，刑事訴訟法第一百五十
    四條定有明文。本案ＭＫ－七四二０號自用小客車曾於八十六年五、六月間，先
    後多次停放在台北市○○街○段，因違規事由而遭舉發，固有台灣省政府交通處
    違反交通管理事件裁決書影本四紙、交通部公路局台北區監理所九十年二月十九
    日00－000－0－0000九號函及九十年三月九日（五）00－000－
    0－0000七號函及所檢附之舉發違反道路交通管理事件通知單影本四紙及採
    證相片二張在卷可稽。然依前開函件所檢附之舉發違反道路交通管理事件通知單
    影本所載內容，其上「收受通知聯者簽章」欄均無簽名，且就所檢附之採證相片
    觀之，亦僅足以說明該等車輛有於前開地點違規之事實，尚難遽以認定被告即係
    本案車輛之使用人。此項資料亦不足為被告有購買ＭＫ－七四二０號自用小客車
    之證明。
三、檢察官之上訴非有理由，應予駁回。
據上論結，應依刑事訴訟法第三百七十三條、第三百六十八條，判決如主文。
本案經檢察官呂丁旺到庭執行職務。
中      華      民      國    九十      年      十      月    二十五    日
                          臺灣高等法院刑事第十二庭
                              審判長法  官  劉 景 星
              法  官  陳 志 洋
                                    法  官  陳 博 志
右正本證明與原本無異。
不得上訴。
                                    書記官  陳 嘉 文
中      華      民      國     九十     年      十    月     二十六     日


司法院資訊處製作；財團法人民間司法改革基金會備份。
